臺灣臺中地方法院刑事判決　　　　　　　　　　　　九十三年度訴字第一五六六號
　　公　訴　人　台灣台中地方法院檢察署檢察官
　　被　　　告　乙　○
　　指定辯護人　本院公設辯護人　丙○○
右列被告因偽造有價證券等案件，經檢察官提起公訴（九十三年度偵字第九六○六號
），本院判決如左：
    主  文
乙○意圖供行使之用，而偽造有價證券，處有期徒刑壹年捌月，緩刑肆年。偽造張瑗
所有之美國銀行帳號000000000000號帳戶，支票編號一九一九號之支票
壹張、偽造之張瑗印章壹顆、署押壹枚、偽造之張瑗印文捌枚均沒收。
    事  實
一、乙○係張瑗之胞姐，並於民國九十二年間與張瑗同住於台中市○○區○○路四段
    二二一號四樓。詎乙○竟於同年十一月二十日，意圖為自己不法之所有，趁張瑗
    不在上開住處而疏於管理之機，竊取張瑗所有，置放在房間抽屜內之美國銀行帳
    號四帳號000000000000號帳戶，支票編號一九一九號之空白支票及
    張瑗之國民身分證各一紙（此親屬竊盜犯行部分，為告訴乃論，業據張瑗在偵查
    中撤回告訴），並當場基於意圖為自己不法之所有及偽造有價證券之犯意，先在
    上開空白支票正反面，偽簽「張瑗」「Ｍichelle瑗」之署名各一枚，並填具「
    Ｔｗｏ  Ｈｕｎｄ－ｒｅｄ  ｓｅｖｅｎｔｙ  ｆｉｖｅ  ｔｈｏｕｓａｎｄ
    ｏｎｌｙ（美金二十七萬五千元）」面額，書寫發票日為九十二年十一月二十八
    日，以偽造屬有價證券之支票（下稱系爭偽造支票）一紙。得手後，乙○基於偽
    造私文書及詐欺取財之概括犯意，於同年十一月二十一日至台中市○○路某不知
    名之刻印店使不知情之工匠偽刻「張瑗」之印章一枚，再於同年十一月二十一日
    下午約一、二時許持該枚偽刻之印章及前開竊得之張瑗國民身分證至復華銀行北
    屯分行，偽簽「張瑗」署名一枚，並以上開偽刻之印章蓋用「張瑗」印文一枚於
    復華銀行開戶暨相關服務申請書上，並在該文件內填寫其聯絡電話０四─000
    00000號等相關資料，而偽造私文書一件，用以向復華銀行北屯分行申請開
    立外匯活期存款帳戶（下稱系爭帳戶，復華銀行與亞太商業銀行於九十一年十月
    間合併，復華銀行為存續公司）而行使之，復基於行使偽造上開已偽造好之有價
    證券之犯意，將上開偽造之支票交予承辦人員而行使之，將系爭偽造支票存入系
    爭帳戶內，透過票據交換，轉往美國銀行提示兌現後，隨即以冒用張瑗之名義，
    並蓋用前開所偽造之印章偽造取款憑條提領之方式，陸續自同年十二月三十日起
    至九十三年一月十六日止，分二次提領美金現鈔，五次折算提領新台幣，並使復
    華銀行北屯分行不知情之行員陷於錯誤交付財物，共合計提領美金達二十一萬五
    千元。足以生損害於張瑗及復華銀行北屯分行對外匯活期存款存戶管理之正確性
    。得手後，旋為張瑗在九十三年一月二十日發覺（係農曆除夕前一日），並向前
    揭美國銀行止付，然其所有之該銀行帳號000000000000號帳戶內，
    僅餘美金六萬零五十二元未遭提領，而乙○全家人亦離開台中市○○區○○路四
    段二二一號四樓，不知去向。
二、案經張瑗告訴台灣台中地方法院檢察署檢察官偵查起訴。
    理      由
一、訊據被告乙○對於右揭事實均坦承不諱，其於本院審理時坦承稱：「身份證事後
    我有還給被害人，我是於使用後放回原處。當時是十一月二十幾號，中午的時間
    ，甲○當時並不在家中」，「我有偽刻甲○之印章，我並沒有經過甲○之同意，
    我是於隔天就去偽刻該印章，當時也是中午，在昌平路上，印章店老闆是男生約
    四十幾歲」，「於十一月二十一日拿著印章、甲○國民身份證到復華銀行北屯分
    行偽造甲○之署押，蓋於復華銀行北屯分行開戶之相關申請書，並填寫自己的電
    話」，「我不記得詳細時間，應該是十一月二十日偷身分證，刻印章和開戶是同
    一天，應是先刻印章，開戶是下午約一、二點左右，開戶申請書是於銀行內寫的
    。後又於申請書上寫上甲○之署名，也寫上發票日期，之後存入該活期存款內」
    ，「該支票於家中寫好的，是在青島路四段二二一號四樓，應該是跟拿身份證同
    一時間即九十一年十一月二十日」，「自同年十二月三十日起至九十三年一月十
    六日止，多次提領美金達二十一萬五千元，並匯兌為新台幣現鈔，總共七次，取
    存條是在銀行填寫的，印章也在銀行蓋的，我領取的有美金及台幣。有二次美金
    分別為五萬元及三萬元，其他五次為換為提領新台幣提領」，「當時經濟狀況不
    好，加上台北有工作上之官司，工作很辛苦，又被客戶告，心情低落，一念之差
    ，才會犯此錯誤」，「已有和解，我還給甲○六萬元美金，九十萬元台幣，另簽
    發本票給被害人」等語。而告訴人於本院審理時指訴稱：「於除夕夜的前一天，
    今年農曆除夕，我在美國的姐姐（張淑慧）傳真美國銀行發出來的對帳單、支票
    及二家銀行（美國銀行、復華銀行）來往聯繫之資料給我，我就於半夜三點鐘至
    第五分局報案，但分局並沒有經手此案件的經驗，要我於隔天於上班時間到銀行
    處理，於隔天我到銀行提出這件事情，我終止帳戶，查証之結果，發現銀行寄來
    支票上之簽名是我姐姐乙○的字，那是我姐姐從美國銀行傳真給我的支票，發現
    支票是從復華銀行北屯分行代收的」，「後來去復華銀行查証，我跟他們講這個
    狀況，他們暫時止付，調出乙○提款時間、金額、開戶資料等資料」，「支票上
    之字跡、開戶資料等字跡、取款條字跡、印章是都是我姐姐乙○的字跡」等語。
    告訴人之指訴，與被告自白認罪之內容相符，且有戶籍謄本、復華銀行開戶暨相
    關服務申請書、財團法人財稅中心函資料、告訴人國民身份證正反面影本、復華
    銀行外匯活期存款帳單各一份、外匯活期存款取款憑條七張、和解書及本票一紙
    、支票一紙等件在卷可稽，被告犯行已足堪認定。
二、核被告乙○所為係犯刑法第二百十六條、第二百十條之行使偽造私文書罪、第二
    百零一條第一項之偽造有價證券罪、第三百三十九條第一項之詐欺取財等罪。而
    被告所犯偽造「張瑗」印章、印文及署名等行為，係偽造有價證券及偽造私文書
    之階段行為；又行使偽造有價證券之低度行為應被偽造有價證券之高度行為所吸
    收，而偽造私文書之低度行為則當為行使偽造私文書之高度行為所吸收，均不另
    論罪，應各依偽造有價證券罪及行使偽造私文書罪論處。又被告多次行使偽造私
    文書及詐欺取財犯行，各時間緊接，犯罪構成要件相同，顯均係基於概括犯意為
    之，為連續犯，以一罪論，應依法加重其刑。被告所犯偽造有價證券、連續行使
    偽造私文書與連續詐欺取財等罪間，有方法、結果之牽連關係，係牽連犯，應從
    一重之偽造有價證券罪論處。又被告係因當時經濟狀況不好，加上台北有工作上
    之官司（已經一審判決無罪），工作很辛苦，又被客戶告，心情底落，一念之差
    ，才會犯此錯誤，家中有二個小孩，家中經濟不是很好，現已部分清償欠款，且
    被告犯罪後業已坦認犯行，表示悔悟之心，其情狀尚堪予憫恕，雖科以法定最低
    度之刑，猶嫌過重，爰依刑法第五十九條之規定，減輕其刑。爰審酌被告犯罪之
    動機、目的、手段，又偽造該等支票之面額不斐，所生損害非淺，惟被告犯罪後
    坦承犯行，以及其態度良好，深表悔意，量處如主文所示之刑，以示懲儆。末查
    被告前未曾受有期徒刑以上刑之宣告，有臺灣高等法院被告全國前案紀錄表在卷
    可稽，經此教訓後，當知警惕，信無再犯之虞，且告訴人於本院審理時供稱：「
    被告是初犯，我願意原諒被告。我不希望被告入監服刑，因被告有二個在學子女
    ，均在唸國中一、二年級，請求判其緩刑，我們有寫和解書，被告不足欠款，又
    有寫一張本票給我，是九十四年一月三十一日到期之本票，我相信其會兌現」等
    語，本院因認對其所宣告之刑，以暫不執行為適當，爰併予宣告緩刑四年，以勵
    自新。偽造張瑗所有之美國銀行帳號000000000000號帳戶，支票編
    號一九一九號之支票壹張依刑法第二百零五條規定沒收。本件被告偽造張瑗之印
    章一顆雖未扣案，但並無証據証明業已滅失；另偽造之張瑗署押壹枚（於開戶申
    請書上）、偽造之張瑗印文捌枚（其中一枚於開戶申請書上，另七枚於提款條上
    ）均應依刑法第二百十九條規定沒收。至於在偽造支票上之署押，因整張偽造支
    票已諭知沒收，自不另再為沒收之諭知，併此敘明。
據上論斷，應依刑事訴訟法第二百九十九條第一項前段，刑法第五十六條、第二百零
一條第一項、第二百十六條、第二百十條、第三百三十九條第一項、第五十五條，第
五十九條、第七十四條第一款、第二百零五條、第二百十九條規，罰金罰鍰提高標準
條例第一條前段，判決如主文。
中      華      民      國      九十三    年     九     月    二十九   日
                                臺灣臺中地方法院刑事第三庭
                                  審判長法  官 劉錫賢
                                        法  官 陳得利
                                        法  官 黃松竹
右正本證明與原本無異。
如不服本判決，應於判決送達後十日內向本院提出上訴狀，上訴於臺灣高等法院臺中
分院（須附繕本）。
                                        書記官
中      華      民      國      九十三    年     九     月    二十九   日
附錄本判決論罪科刑之法條：
刑法二百零一條第一項
意圖供行使之用，而偽造、變造公債票、公司股票或其他有價證券者，處三年以上十
年以下有期徒刑，得併科三千元以下罰金。
行使偽造、變造之公債票、公司股票或其他有價證券，或意圖供行使之用，而收集或
交付於人者，處一年以上七年以下有期徒刑，得併科三千元以下罰金。
刑法第二百十條
偽造、變造私文書，足以生損害於公眾或他人者，處五年以下有期徒刑。
刑法第二百十六條
行使第二百十條至第二百十五條之文書者，依偽造、變造文書或登載不實事項或使登
載不實事項之規定處斷。
刑法第三百三十九條第一項
意圖為自己或第三人不法之所有，以詐術使人將本人或第三人之物交付者
，處五年以下有期徒刑、拘役或科或併科一千元以下罰金。
以前項方法得財產上不法之利益或使第三人得之者，亦同。
前二項之未遂犯罰之。
